臺灣彰化地方法院民事判決　99年度訴字第789號
原　　　告　內政部消防署臺中港務消防隊
法定代理人　朱仁和
訴訟代理人　林正雄律師
　　　　　　羅豐胤律師
複代理人　　紀雅茹
被　　　告　溫凱傑
　　　　　　員志企業股份有限公司
法定代理人　丁律云
共　　　同
訴訟代理人　周春霖律師
上列當事人間請求損害賠償事件，本院於民國100年4月21日言詞
辯論終結，茲判決如下：
    主      文
被告應連帶給付原告新臺幣參拾陸萬參仟玖佰肆拾陸元，及自民
國九十九年八月十三日起至清償日止，按年息百分之五計算之利
息。
原告其餘之訴駁回。
訴訟費用由被告連帶負擔百分之五十八，餘由原告負擔。
本判決原告勝訴部分得假執行。但被告以新台幣參拾陸萬參仟玖
佰肆拾陸元為原告預供擔保後，得免為假執行。
    事實及理由
一、原告起訴主張：
  (1)原告所有車號8418-HZ之救護車（下稱系爭救護車）於民國
    98年1月19日出勤時，與被告溫凱傑所駕駛車號802-KD之聯
    結車發生車禍，致系爭救護車全毀。關於車禍肇事責任，業
    經貴院送請臺灣澎湖科技大學鑑定，鑑定意見書認定被告溫
    凱傑違反道路交通安全規則第101條第1項第6款、第94條第3
    項之規定，本件肇事責任歸屬乃曳引車行經路口見救護車接
    近，並未禮讓且強行通過路口導致事故之發生，是為肇事之
    主因。原告之救護車因反應時間不足，無法採取安全之反應
    措施，以避免事故之發生，無肇事因素。
  (2)系爭救護車係93年10月6日購入，原使用年限為6年，購入成
    本為新台幣（下同）2,563,000元，至本件車禍發生之98年1
    月19日，尚約有1.71年之使用年限，依平均法計算，系爭救
    護車尚有626,104元之淨值【計算式：賠償金額=原購置價格
    （或市價）/（使用年限+1）；2,563,000/（6+1）=366,143
    ，366,143X 1.71=626,104】。又原告機關所購買之救護車
    ，原定之使用年限為6年，此為原告機關已定之計畫，而被
    告所主張之固定資產耐用年數表，不過為計算所得稅之標準
    ，並非該等資產只得使用之年限，故不得以該表計算系爭救
    護車之使用年限，仍應以救護車之實際使用年限為計算標準
    。
  (3)綜上，對於本件車禍之發生，被告溫凱傑應依民法第184條
    第1項前段之規定，負全部之責任，且其為被告員志企業股
    份有限公司（下稱員志公司）之員工，故被告員志公司應依
    民法第188條之規定，負連帶賠償責任，是被告應連帶給付
    原告626,104元。爰依前開法律規定提起本訴，並聲明：被
    告應連帶給付原告626,104元，及自支付命令送達之翌日起
    至清償日止，按年息5%計算之利息；訴訟費用由被告負擔。
二、被告則以：
  (1)被告溫凱傑駕駛靠行被告員志公司之聯結車，沿臨海路由北
    往南行經台中縣梧棲鎮○○路與臨海路口時，依路口管制燈
    號綠燈之指示，以正常之速度即時速70公里以內前行，於車
    身大部通過該路口時，始為沿中棲路由西向東以時速90公里
    駛入該路口之原告屬員張介彥所駕救護車撞及聯結車之右後
    輪肇事。系爭救護車超速、闖紅燈及未充分警戒車前狀況，
    而被告溫凱傑依交通法規及現場管制號誌正常行駛中，基於
    信賴原則，無法預見救護車會以時速90公里之速度闖紅燈通
    過十字路口，且聯結車被撞當時車身已大部經過路口，實無
    法採取有效之煞避之措施，故被告溫凱傑並無過失責任，此
    亦經台中縣區車輛行車事故鑑定委員會鑑定在案，至於台灣
    省車輛行車事故覆議鑑定委員會所為被告溫凱傑有過失之鑑
    定，完全未考量一般用路人使用道路信賴號誌之習性，及救
    護車之嚴重超速、行經管制燈號正常運作之路口正逢紅燈禁
    止通行時，強行通過又未充分注意車前狀況及綠燈車道上左
    右正常行駛之其他車輛等狀，仍貿然以90公里之時速超速急
    馳及當時被告之聯結車車頭已行經路口中心根本無法煞避等
    事實，即草率為被告溫凱傑有過失之認定，顯無可取。
  (2)按道路交通安全規則所規定救護車不受速限、號誌之限制，
    係指其在安全可行之情況下，雖有限速及管制燈號，其自可
    以不受規範，如有違反不必受罰，並非允許救護車可以在公
    路上無上速限之飛馳，可以無視來往人車，闖紅燈路口，橫
    衝直撞，不必注意來往用路人之安全。查本件原告之受雇人
    張介彥駕駛救護車行經紅燈路口，欲強行通過，本應充分注
    意當時為綠燈之左右來車，並警戒車前狀況，隨時採取必要
    之安全措施，乃其竟未此之為，仍以時速90公里之速度超速
    強行通過，以致如臺灣澎湖科技大學之鑑定意見書所言「周
    邊視覺縮小」，無法顧及左右來車之動態，故其行經肇事路
    口未減速行駛，即係其疏失，且與本件車禍有相當因果關係
    。該鑑定意見書「倒因為果」，以救護車之時速90公里，故
    其周邊視覺縮小，為其免責之理由，而不問為何速限只70公
    里，其何以到達紅燈路口仍不減速，充分警戒車前狀況是否
    可以通行無礙，猶以90公里時速超速行駛闖入路口，而致周
    邊視覺縮小，發生本件車禍？故本件車禍之發生，係系爭救
    護車以時速90公里超速行經紅燈路口，未減速慢行注意綠燈
    行進之左右來車，貿然駛入路口所致，該鑑定意見書未注意
    及此，顯有疏漏不能採信。本件如不能採台中縣區車輛行車
    事故鑑定委員會之鑑定結果，亦應以台灣省車輛行車事故覆
    議鑑定委員會之覆議意見為可採。原告救護車之駕駛既與有
    過失，依民法第217條之規定，自應分擔損失責任，減輕賠
    償金額，而不能令被告賠償全部損失。
  (3)依原告提出之國有公用財產管理手冊內亦載明：非公司組織
    之國營事業財產折舊之計算，以採平均法、定率遞減法或工
    作時間法為準。故採用何種計算方式，參照台灣高等法院85
    年度上字第1900號之判決要旨，即由法院本於職權自由裁量
    ，被告認為以定率遞減法較為公平。因為新車輛之折舊本來
    就叫老車為高，其之折舊率逐年遞減應較合理。又車輛之使
    用年限，應以行政院所頒固定資產耐用年數表所列5年為準
    ，原告所提均係地方政府自定之內部管控標準，原告機關係
    屬於行政院下屬機關，其不適用行政院頒布之規定，實屬怪
    異，不足採取。被告請求依行政院所頒固定資產耐用年數表
    及固定資產折舊率之規定，小客車之耐用年數為5年，依定
    率遞減法每年折舊1000分之369，計算原告之損失等語，資
    為抗辯，並聲明：原告之訴駁回；訴訟費用由原告負擔；如
    受不利之判決願供擔保，請准免為假執行。
三、法院之判斷：
  (1)原告主張被告溫凱傑於上揭時地駕駛聯結車與原告所有之系
    爭救護車發生車禍，致系爭救護車全毀，系爭救護車係原告
    於93年10月6日購入，購入成本為2,563,000元之事實，業據
    原告提出財產撥出報告單為證，且為被告所不爭執，堪信為
    真實。
  (2)按汽車超車及讓車時，應依下列規定：…六聞有消防車、救
    護車、警備車、工程救險車等之警號時，不論來自何方，均
    應立即避讓，並不得在後跟隨急駛，亦不得駛過在救火時放
    置於路上之消防水帶。道路交通安全規則第101條第1項第6
    款定有明文。被告溫凱傑駕駛聯結車自應遵守上述交通規則
    ，且依當時路況，又無不能注意之情形，其竟疏未注意以致
    肇事，其有違反前開規定甚明，應負過失之責。被告雖抗辯
    稱被告溫凱傑正常行駛中，基於信賴原則，無法預見救護車
    會以時速90公里之速度闖紅燈通過十字路口，且聯結車被撞
    當時車身已大部經過路口，實無法採取有效之煞避之措施，
    故被告溫凱傑並無過失責任。而原告之受雇人張介彥駕駛系
    爭救護車行經紅燈路口，欲強行通過，竟未注意當時為綠燈
    之左右來車，並警戒車前狀況，隨時採取必要之安全措施，
    仍以時速90公里之速度超速強行通過，與有過失等語。惟查
    ，依臺中縣警察局清水分局函送本院之交通小隊處理交通事
    故談話紀錄表，被告溫凱傑在行經路口前離系爭救護車約80
    公尺即發現救護車接近，其竟未採取適當之避讓措施，逕行
    通過路口，導致本件車禍發生，應為肇事之主因。而系爭救
    護車駕駛張張介彥，行經路口前約50公尺有開擴音喇叭警示
    ，且見路口南北兩側車輛已停止，亦有其談話紀錄表在卷可
    考，然其在通過路口之際，發現聯結車並未停止時，可行反
    應之時間已不足，故無法採取有效之反應行為以避免事故發
    生，並無明顯違反交通法規，應無肇事因素。本件經送請國
    立澎湖科技大學鑑定結果，亦同上結論，有該大學100年1月
    5日澎科大行物字第1000000101號函檢送之鑑定意見書附卷
    可稽，是被告上開所辯，尚非可採。
  (3)次按汽車、機車或其他非依軌道行駛之動力車輛，在使用中
    加損害於他人者，駕駛人應賠償因此所生之損害。受僱人因
    執行職務，不法侵害他人之權利者，由僱用人與行為人連帶
    負損害賠償責任。民法第191條之2前段、第188條第1項前段
    分別定有明文。本件被告溫凱傑駕駛聯結車疏未注意而肇事
    ，致原告所有系爭救護車全毀，原告自得請求被告連帶賠償
    其損害。茲就原告得請求賠償之金額計算如下：
    依行政院公布之固定資產耐用年數表，小客車之耐用年數
      為5年。原告主張系爭救護車之耐用年數為6年，固據提出
      財產撥出報告單為證，惟上開報告單記載之使用年限6年
      ，係救護車使用機關基於財產管理所為之內部認定，並無
      證據能力，不得據此對抗被告，應以行政院頒布之固定資
      產耐用年數表為準。
    系爭救護車係93年10月6日購置，至本件車禍發生之98年1
      月19日，約使用4年3.5個月（即4.29年）。救護車之耐用
      年限為5年，參酌所得稅法第51條第1項其折舊以採平均法
      為原則（即以固定資產成本減除殘價後之餘額，按固定資
      產耐用年數表規定之耐用年數平均分攤，計算每期折舊額
      ）計算其折舊。系爭救護車購入成本為2,563,000 元，按
      平均法每年折舊1/5即千分之200，原告已使用4.29年，共
      計折舊千分之858，則扣除折舊後原告得請求賠償之金額
      為363,946元【2,563,000－（2,563,000×0.2×4.29）】
      。
  (4)綜上，原告本於侵權行為之損害賠償請求權，於請求被告賠
    償363,946元，及自支付命令送達翌日即99年8月13日起至清
    償日止，按年息5%計算之法定遲延利息範圍內，洵屬正當，
    應予准許。至逾此部分所為之請求，則無理由，應予駁回。
四、本件原告勝訴部分，所命給付之金額未逾50萬元，應依職權
    宣告假執行。被告陳明願供擔保聲請宣告免為假執行，於原
    告勝訴部分，經核於法無不合，爰酌定相當擔保金額宣告之
    。
五、本件事證已臻明確，兩造其餘之攻擊防禦方法，核與判決結
    果不生影響，爰毋庸一一論述。
六、訴訟費用負擔之依據：民事訴訟法第79條。
中    華    民    國   100    年    5     月    5     日
                  民事第二庭    法  官  施錫揮
如不服本判決，須於判決送達後20日內向本院提出上訴狀。（須
按他造當事人之人數附繕本）。如委任律師提起上訴者，應一併
繳納上訴審裁判費。
中    華    民    國   100    年    5     月    5     日
                                書記官  梁高賓